臺灣苗栗地方法院民事判決　　　　　　　 93年度婚字第245號
原　　　告　甲○○
訴訟代理人　彭巧君律師
複代理人　　丁○○
被　　　告　丙○○
特別代理人　乙○○
上列當事人間請求離婚事件，本院於民國94年4 月4 日下午5 時
言詞辯論終結，判決如下：
    主  文
准原告與被告離婚。
訴訟費用由被告負擔。
    事  實
壹、原告方面：
一、聲明：求為判決如主文第1項所示。
二、陳述略以：原告甲○○與被告丙○○於民國68年間結婚，育
    有3 名子女均已成年，嗣被告罹患精神分裂症，長年在臺灣
    省私立仁愛之家附設牡丹園養護所療養，因被告有重大不治
    之精神病，雙方已無實質婚姻生活，爰依民法第1052條第1
    項第8 款之規定提起本件訴訟。
三、證據：提出
貳、被告方面：
一、聲明：駁回原告之訴。
二、陳述略以：被告如離婚，將無法維持生活，故反對離婚。
參、本院依職權向臺灣省私立仁愛之家附設牡丹園養護所查詢被
    告之診斷證明書，並調取本院93年度家聲字第55號卷宗。
    理  由
壹、程序方面
    按能獨立以法律行為負義務者，有訴訟能力，對於無訴訟能
    力人為訴訟行為，因其無法定代理人，或其法定代理人不能
    行代理權，恐致久延而受損害者，得聲請受訴法院之審判長
    ，選任特別代理人，特別代理人於法定代理人或本人承當訴
    訟以前，代理當事人為一切訴訟行為，但不得為捨棄、認諾
    、撤回或和解，民事訴訟法第45條、第51條第1 項、第4 項
    定有明文。本院以93年度家聲字第55號裁定乙○○為本件之
    特別代理人確定在案，經本院依職權調閱該卷宗查閱屬實，
    故本件係以乙○○為被告之特別代理人，合先敘明。
貳、實體方面
一、按夫妻之一方有重大不治之精神病者，他方得向法院請求離
    婚，民法第1052條第1 項第8 款定有明文。
二、原告之上開主張，業經被告之特別代理人到庭自承：被告的
    病已經很久，兩造結婚26年，被告住在臺灣省私立仁愛之家
    附設牡丹園養護所已經17、18年等語（見卷第70、71頁），
    而臺灣省私立仁愛之家附設牡丹園養護所亦提出被告之診斷
    證明書略以：病人目前長期住在養護所，病情呈慢性化，需
    固定在門診服藥治療及預防惡化，依常情判斷，需回復至正
    常情況之可能性極微等語（見卷第64頁），是被告確有重大
    不治之精神病，原告依民法第1052條第1 項第8 款之規定提
    起
    本件訴訟，核無不合，應予准許。至被告之特別代理人抗辯
    原告需支付一筆費用予被告維持生活等語，係法院判決離婚
    後，原告是否應依民法第1057條之規定給付被告贍養費之問
    題，並不影響本件裁判離婚之認定，附此敘明。
三、據上論結，原告之訴為有理由，依民事訴訟法第78條，判決
    如主文。
中　　華　　民　　國　　94　　年　　4 　　月　　4 　　日
                  家事法庭    法  官 伍偉華
以上正本與原本無誤。
如對本判決不服，須於判決送達翌日起20日內向本院提出上訴狀
，並繳上訴費用。
中　　華　　民　　國  　94　　年　　4 　　月　　7 　　日
                              書記官 許瑞萍
